臺灣高等法院高雄分院民事判決　　　　　　96年度上字第48號
上 訴 人　乙○○
被上訴人　甲○○
上列當事人間請求清償借款等事件，上訴人對於民國96年1 月17
日臺灣高雄地方法院95年度訴字第2960號第一審判決提起上訴，
本院於96年6 月20日言詞辯論終結，判決如下：
    主  文
原判決關於駁回上訴人後開第二項之訴部分，及訴訟費用之裁判
廢棄。
被上訴人應給付上訴人新台幣120 萬元，及自民國95年9 月2 日
起，至清償日止，按週年利率百分之五計算之利息。
其餘上訴駁回。
第一、二審訴訟費用，由被上訴人負擔十分之六；餘由上訴人負
擔。
    事實及理由
一、上訴人於原審請求被上訴人應給付新台幣（下同）174 萬80
    00元及自民國94年11月20日起至清償日止，按週年利率百分
    五計算之利息，嗣於本院請求171 萬元本息，核屬減縮應受
    判決事項之聲明，合於民事訴訟法第446 條第1 項但書、第
    255 條第2 項第3 款條規定，應予准許，合先敘明。
二、上訴人主張：被上訴人自民國94年9 月8 日起，以其所經營
    金白麗美體SPA 生活館（下稱金白麗生活館）須添購消防、
    水電、警報及電腦列表機、能量屋、及本人須支付票款、清
    償借款，繳納上課報名表、地價稅、水電、出國、生活上需
    款等為理由，多次至高雄市向上訴人借款，迄同年11月間，
    共計借款171 萬元，並約定由被上訴人於同年月20日至上訴
    人高雄市住處返還借款，詎被上訴人未按期履行，屢經催索
    ，仍置之不理，上訴人自得請求被上訴人返還該借款。又即
    令認兩造間並無借貸關係，被上訴人既已承認其收受前揭款
    項，且未能證明有法律上原因而收受，上訴人亦得依不當得
    利法律關係，請求被上訴人返還，為此，基於消費借貸及不
    當得利法律關係擇一請求。原審為其敗訴判決，上訴人不服
    ，提起上訴，於本院聲明：（一）原判決廢棄。（二）被上
    訴人應給付上訴人新台幣171 萬元及自94年11月20日起至清
    償日止，按週年利率百分之五計算之利息。（三）願供擔保
    請准為假執行之宣告。
三、被上訴人則以：兩造間並無借貸關係，本件係因被上訴人前
    於白金麗生活館內遭上訴人強制性侵，並以上情要脅交往，
    且為追求及繼續交往目的，乃陸續於94年9 月8 日、同月27
    日、10月13日及11月3 日依序各贈與8 萬元、15萬元、55萬
    元及28萬元，共計106 萬元，至被上訴人之所以於94年10月
    29日簽發面額120 萬元本票（下稱系爭本票）與上訴人，係
    因上訴人干涉被上訴人交友，被上訴人不願再與之交往，才
    改稱被上訴人向其借款，並以該理由脅迫被上訴人簽發，本
    不得作為借貸證明，此由上訴人為要求繼續交往乃同意將系
    爭本票返還與被上訴人，進且事後又陸續給付款項或財物，
    本件款項實係上訴人為追求被上訴人而贈與，既無借貸亦非
    不當得利，上訴人請求為無理由等語，資為抗辯。於本院答
    辯聲明：上訴駁回。
四、上訴人主張其自94年9 月8 日起曾陸續交付共171 萬元與被
    上訴人，及上訴人曾簽發120 萬元本票與上訴人收執之事實
    ，雖據其提出積欠金額明細、新竹國際商業銀行匯款通知書
    及本票一紙在卷（原審卷6 至10頁）為證，然為被上訴人以
    僅收受款項106 萬元，且因贈與而收受款項等詞抗辯，是本
    件爭點為：（一）上訴人自94年9 月8 日起至同年11月止，
    共借貸或贈與而交付被上訴人171 萬元或106 萬元或若干？
    （二）如非借貸或贈與，被上訴人受領該款項是否為不當得
    利，而應返還該不當得利？分述如下：
五、上訴人自94年9 月8 日起至同年11月止，共借貸或贈與而交
    付被上訴人171 萬元或106 萬元或若干？
（一）查上訴人主張其於上開時期內先後交付被上訴人共171 萬
      元（即積欠金額明細1 至11）等情，無非以其提出積欠金
      額明細、新竹國際商業銀行匯款通知書及本票一紙，且被
      上訴人曾簽發系爭本票為據。然查系爭本票僅載明面額為
      120 萬元（同上卷10頁），參以兩造既為結算而簽發本票
      ，當時雙方又已生隙，有上訴人提出且為被上訴人不爭執
      真正之錄音譯文可徵（同上卷17至21頁），則於94年10月
      29日被上訴人簽發系爭本票時，茍尚有他款項之支付，衡
      之經驗，上訴人當無將曾交付之款項遺漏計算，被上訴人
      亦無就未收領之他款項不予爭執，而逕行簽發本票之理。
      是被上訴人雖於其被訴詐欺時，辯以明細編號第3 至5 即
      13萬元、1 萬元及20萬元，共計34萬元部分未受領交付（
      台灣高雄地方法院檢察署95年度偵字第8177號卷27頁），
      另於本院準備程序中辯以僅收受編號2 、6 、7 、8 之8
      萬元、15萬元、55萬元及28萬元，共106 萬元（本卷頁30
      頁），然此與上開簽發本票前雙方當會結算之常情不符，
      應認自94年9 月8 日起至同年10月29日上訴人簽發系爭本
      票時止，上訴人應有支付明細編號1 至7 共120 萬元無訛
      ，是上訴人主張明細編號11之6 萬元即難認有交付之事實
      。至94年10月29日以後所交付之款項，除其中明細編號8
      之28萬元為被上訴人所自認外，餘則否認，是除該28萬元
      外，即難遽認上訴人主張其另於同年11月交付其他款項為
      真，況縱認為真，是否為借貸或贈與亦有未明詳如後述。
（二）查被上訴人雖以其簽發系爭本票係遭上訴人要脅，然查依
      其不否認真正之錄音譯文內容以觀，其雖就收受金額多寡
      初有懷疑，但未有遭脅迫之陳述，進且以兩造曾發生性行
      為應如何補償爭執，此外復查無他證據足認簽發系爭本票
      係遭上訴人所要脅，所辯即非可信。又其於錄音開始，並
      未以款項係上訴人所贈與不用返還，反而討論如何分期返
      還，直至為分期返還未能達成協議時，始稱係上訴人所贈
      與，其可不必還等語，有上開錄音譯文足稽。按上開款項
      設為上訴所贈與，則上訴人即可不必還，此為其所知如上
      ，是茍上訴人係基於贈與意思而為交付款項，則於上訴人
      事後反悔要求還款時，被上訴人首當以贈與不須還為由爭
      執，豈會同意返還，並請求讓其分期還清，準此，被上訴
      人抗辯系爭款項是上訴人贈與云云，要非可採。再參以兩
      造確有男女朋友關係，應認上訴人主張被上訴人告知其為
      支付金白麗生活眼館開銷、購物而須借錢週轉等語較為可
      信。是上訴人主張被上訴人向其借款120 萬元即可採信。
      至上訴人雖請求自94年11月20日起至清償日止，按法定利
      率計算之遲延利息，然被上訴人既否認系爭款項為借款，
      而以贈與抗辯，自無同意於94年11月20日同意返還可言，
      此外上訴人復未就兩造曾約定返還爭系款項之期日為舉證
      ，是利息請求，應自起訴狀繕本送達翌日即95年9 月2 日
      起至清償日止，依法定遲延利息計算，逾此部分之請求，
      為無理由，不應准許。
（三）再者，被上訴人雖於本院準備程序中自認94年11月3 日曾
      收受上訴人交付之28萬元，然查該款係於兩造前揭結算日
      後始行交付，參以於該結算日（94年10月29日）時，上訴
      人尚且要求與被上訴人維繫超友誼之親蜜關係，有其自己
      提出之上開錄音譯文可考，則於結算日後所交付之款項，
      應認是上訴人為求與被上訴人繼續交往發生性關係所為之
      贈與較符常情，否則兩造既已為結算而鬧翻，何以會甫於
      結算5 日後即支付款項與被上訴人。另明細編號9 、10、
      11之13萬元、4 萬元、6 萬元，縱認上訴人確有交付，然
      交付時間均在結算日之後，其情與28萬元同，尤以其中6
      萬元部分，依明細所載更已註明每月2 萬元，分3 月，幫
      助生活費用，顯非借貸可見。因而均認係上訴人為獲得被
      上訴人歡心繼續交往，所為之贈與，此外，復查無他證據
      足認該部分為借款屬實，則上訴人主張此部分亦為借款，
      被上訴人亦應返還該借款即非可採。末按該部分既為贈與
      ，則被上訴人受領該款項即非無法律上原因，核與不當得
      利構成要件不符，上訴人另依不當得利法律關係請求返還
      ，亦非有據，不應准許。
六、本件為判決基礎之事實已明，兩造其餘攻擊、防禦方法於訴
    訟結果不生影響，不逐一論述。
七、綜上所述，上訴人主張其自94年9 月8 日起至同年11月止，
    共借與被上訴人120 萬元，自得請求被上訴人返還120 萬元
    本息等語，為可信，被上訴人抗辯上開款項係上訴人追求被
    上訴人所贈與，並非借款等語，為不可採。從而，上訴人本
    於借貸法律關係，請求上訴人給付120 萬元，及自起訴狀繕
    本送達翌日即民國95年9 月2 日起至清償日止，按週年利率
    百分之五計算之法定遲延利息部分，為有理由，應予准許。
    逾此所為請求，為無理由，應予駁回。又所命給付部分借貸
    關係之主張既屬有據，主張不當得利即無論述必要，併此敘
    明。另本件所命給付部分，因未逾150 萬元，依法不得上訴
    ，則於本院判決後即告確定，自不生假執行問題，上訴人就
    該部分，陳明願供擔保為假執行之宣告，核無必要。至其敗
    訴部分，既失所附麗，應併予駁回。原審就上開應准許部分
    ，為上訴敗訴之判決，尚有未洽，上訴意旨求予廢棄改判，
    為有理由，爰由本院予以廢棄改判如主文第2 項所示。至上
    訴人其餘請求及假執行聲請部分，原判決駁回其訴及假執行
    聲請，均無不合，此部分上訴為無理由；再者，原審就應予
    准許部分駁回其假執行聲請，理由雖有不同，結論則無二致
    ，仍應認聲請無理由。
八、據上論結，本件上訴為一部有理由，一部無理由，依民事訴
    訟法第450 條、第449 條第1 項、第79條，判決如主文。
中　　華　　民　　國　　96　　年　　7 　　月　　4 　　日
                            民事第五庭
                                審判長法官    蔡明宛
                                法      官    曾錦昌
                                法      官    黃國川
以上正本證明與原本無異。
本件不得上訴。
中　　華　　民　　國　　96　　年　　7 　　月　　4 　　日
                                書  記  官    鄭翠芬
